【裁判字號】    89,訴,32
【裁判日期】    890905
【裁判案由】    侵權行為損害賠償
【裁判全文】
臺灣高等法院臺中分院民事判決    八十九年訴字第三二號
    原      告  甲○○
    被      告  乙○○
右當事人間因請求侵權行為損害賠償事件，原告提起附帶民事訴訟，經本院刑事庭裁
定移送民事庭（民國八十九年附民字第三四號），本院判決如左︰
    主      文
原告之訴駁回。
訴訟費用由原告負擔。
    事實及理由
一、被告經合法通知，未於言詞辯論期日到場，核無民事訴訟法第三百八十六條各款
    所列情事，爰依原告之聲請，由其一造辯論而為判決。
二、原告起訴主張：被告於八十七年間提供偽造有價證券庫存表及存摺印章給原告質
    押向伊詐借新台幣（下同）四百二十萬元，雖已返還二百一十萬元，惟迄今仍有
    二百一十萬元尚未返還予伊。爰依侵權行為法律關係，求為判決：(1)被告應償原
    告二百一十萬元並自八十七年八月三十一日（借貸日）起至清償日止，按年息百
    分之六計算之利息。(2)前項判決請准提供債權憑證予以保有債權。(3)訴訟費用由
    被告負擔。
三、被告未於言詞辯論期日到場，惟據其於本院準備程序時以：系爭刑事判決所認定
    被告犯罪之事實，僅係被告於八十七年九月十九日向原告借款三萬元及八十九年
    九月廿一日借款一百三十萬元合計一百三十三萬元部分構成詐欺取財罪，其餘借
    款部分則與詐欺無涉，故伊有侵權行為亦僅借款中之一百三十萬元構成侵權行為
    ，其餘部分借款並未構成侵權行為；又伊向原告陸續借款，固共欠原告四百二十
    萬元，惟兩造嗣於八十八年一月十八日就雙方糾葛，成立和解，約定由被告給付
    原告二百十萬元，原告拋棄其餘債權而達成和解，伊已依和解之內容給付原告二
    百一十萬元，二造間之債務已消滅，原告應不得再依侵權行為之法律關係向伊請
    求等語資為抗辯。
四、按刑事訴訟諭知無罪、免訴或不受理之判決者，應以判決駁回原告之訴。刑事訴
    訟法第五百零三條第一項前段定有明文。檢察官以被告連續數行為而犯同一之罪
    名提起公訴者，法院如僅認其中一行為成立犯罪，固無須就犯罪不能證明部分，
    特於主文中諭知無罪，惟刑事訴訟法第五百零七條第一項所謂刑事訴訟諭知無罪
    ，按諸立法本旨，自係包含此種情形在內，故關於上述犯罪不能證明部分之附帶
    民事訴訟，亦應依同條項之規定，以判決駁回之。（最高法院二十九年度上字第
    四八號判例參照）。本件被告被訴詐欺刑事訴訟，依刑事確定判決所認定之事實
    為：被告原任永興証券股份有限公司水湳分公司營業課長乙職，於徵得訴外人林
    金陽同意後，由林金陽交付所有玉山銀行帳號000000000000─六號
    活期儲蓄存款帳簿、印章供被告買賣股票。其明知至八十七年八月二十五日止林
    金陽帳戶內並無庫存聯強、華通、英業達股票，竟於八十七年九月十九日在臺中
    市○○路十二巷二十二號，提供林金陽所有之上揭活期儲蓄存款帳簿、印章供擔
    保及傳真內容記載林金陽帳戶內仍有上開聯強、華通、英業達股票不實內容之融
    券餘額查詢表二紙予原告，佯稱該帳戶內仍有上開股票，使原告信以為真，陷於
    錯誤，認借款有所擔保，而連續於八十七年九月十九日借款三萬元，同年九月二
    十一日借款一百三十萬元，共向原告詐借得一百三十三萬元，致於原告主張被告
    其餘借款亦有詐欺行為，惟刑事確定判決則認因無證據證明被告其餘借款有施詐
    之行為，核屬民事糾葛，惟因自訴人認此部分與有罪部分間有連續犯之裁判上一
    罪關係，爰不另為無罪之諭知，此有上開刑事確定判決書附卷可稽。則除被告於
    八十七年九月十九日借款三萬元，同年九月二十一日借款一百三十萬元，共向原
    告詐借得一百三十三萬元部分外，其餘部分借款，既經刑事庭判決無罪，依前揭
    說明，該部分之附帶民事訴訟即應由刑事庭判決駁回原告之訴，且卷查原告亦未
    聲請將案件移送民事庭，則該應判決駁回之部分，刑事庭移送本院，即不合程式
    。次按原告之訴，其起訴不合程式者，法院應以裁定駁回之。民事訴訟法第二百
    四十九條第一項第六款定有明文。從而本件除被告於八十七年九月十九日詐借款
    三萬元，同年九月二十一日詐借款一百三十萬元，共向原告詐借得一百三十三萬
    元部分本院得為實體判決外，其餘部分因不合法，應由本院應就程序上駁回原告
    之訴。
五、至於原告主張被告於八十七年九月十九日詐借款三萬元，同年九月二十一日詐借
    款一百三十萬元，共向原告詐借得一百三十三萬元部分，既為上開刑事判決所認
    定之事實，有判決書附卷可稽，復為被告所不爭，自堪信為真實。又被告抗辯二
    造於八十八年一月十八日達成和解，且伊已依協議書清償原告二百一十萬元，並
    提出協議書一份為證，原告對有簽立該協議書及已於協議書簽立後受償二百一十
    萬元之事實亦不爭執，被告上開抗辯亦堪信真。
六、按和解有使當事人所拋棄之權利消滅及使當事人取得和解契約所訂明權利之效力
    ，民法第七百三十七條定有明文。經查：被告雖自八十五年間陸續向原告借得含
    上揭八十七年詐借一百三十三萬元部分合計共四百二十萬元，然兩造業於原告提
    起系爭刑事訴訟前之八十八年一月十八日達成和解，約定由被告給付原告二百十
    萬元，而原告拋棄其餘債權，被告並以彰化商業銀行本票當場付清和解金額等情
    ，復為原告所不爭。依該協議書第一條「甲方（即原告）其餘請求權拋棄」及第
    三條「本協議書簽訂後，雙方不得再對對方提起任何民刑事法律訴訟」之記載觀
    之，可認其所拋棄之請求權包括因本件被詐欺所生之損害一百三十三萬元及在該
    協議書簽定前之其他債權，則原告因被告詐欺，對被告固有侵權行為之損害賠償
    請求權，惟已因上開和解而消滅上開侵權行為損害賠償請求權，原告復依侵權行
    為之法律關係請求被告賠償上開因被告侵權行為所受之損害一百三十三萬元，即
    無理由。雖原告主張該和解書僅就部分借款債權達成和解，被告私下允諾另清償
    二百十萬元予原告，是被告尚有二百十萬元之債務未清償云云，並提出被告所開
    立金額八十六萬元本票及第三人胡毓鏡為擔保上揭借款將其所有座落中壢市○○
    里段○路○○段一四六地號、地目田、面積二公畝三八平方公尺、權利範圍全部
    之土地設定抵押權予原告之他項權利證明書各乙紙為據。然為被告所否認，辯稱
    上開協議書已就兩造一切債務糾葛解決，伊並無私下允諾另清償二百一十萬元予
    原告。查原告所提金額八十六萬元之本票及第三人胡毓鏡為擔保系爭借款所設定
    土地抵押權之他項權利證明書等影本，並不足以證明被告私下允諾另行清償二百
    十萬元，原告上開主張已乏依據，而難採信。況其所主張縱然屬實，要屬另一契
    約關係，尚非因被告犯上開刑事判決所認定之詐欺罪而受損害之侵權行為法律關
    係，是原告依侵權行為之法律關係請求被告給付一百三十三萬元及利息，核屬無
    據，應予駁回。
七、綜上所述，原告前開主張，尚乏所據，均不足取；被告前開所辯，尚屬可信。從
    而，原告本於侵權行為之法律關係，請求被告給付二百十萬元，及自八十七年八
    月三十一日起至清償日止，按年息百分之六計算之利息；核其請求一部為不合法
    ，一部為無理由，原告並請准提供債權憑證予以保有債權云云，亦於法無據，應
    一併駁回。
八、本件事證業臻明確，兩造其餘攻擊防禦方法，經審酌後，均與判決結果不生影響
    ，爰不一一論述，併此敘明。
據上論結：本件原告之訴為一部不合法，一部無理由，依民事訴訟法第二百四十九條
第一項第六款、第七十八條，判決如主文。
中      華      民      國    八十九    年      九      月      五      日
~B1民事第三庭審判長法  官  陳照德
~B2                法  官  曾謀貴
~B3                法  官  蔡王金全
右為正本係照原本作成。
如對本判決上訴，須於收受判決送達後二十日內向本院提出上訴書狀，其未表明上訴
理由者，應於提出上訴後二十日內向本院提出上訴理由書（須按他造人數附具繕本）
，並繳納送達用雙掛號郵票拾份（每份參拾肆元）。
上訴時應提出委任律師或具有律師資格之人之委任狀；委任有律師資格者，另應附具
律師及格證書及釋明委任人與受任人有民事訴訟法第四百六十六條之一第一項但書或
第二項（詳附註）所定關係之釋明文書影本。
~B                書記官  林彩雲
中      華      民      國    八十九     年      九       月     六     日
附註：
民事訴訟法第四百六十六條之一（第一項、第二項）
對於第二審判決上訴，上訴人應委任律師為訴訟代理人。但上訴人或其法定代理人具
有律師資格者，不在此限。
上訴人之配偶、三親等內之血親、二親等內之姻親，或上訴人為法人、中央或地方機
關時，其所屬專任人員具有律師資格並經法院認為適當者，亦得為第三審訴訟代理人
。
                                                                        Ｈ


司法院資訊處製作；財團法人民間司法改革基金會備份。
